【裁判字號】    99,訴,626
【裁判日期】    991004
【裁判案由】    違反毒品危害防制條例
【裁判全文】
臺灣彰化地方法院刑事判決               99年度訴字第626號
公  訴  人  臺灣彰化地方法院檢察署檢察官
被      告  甲○○
上列被告因違反毒品危害防制條例，經檢察官提起公訴（99年度
毒偵字第661號），被告於準備程序就被訴事實，為有罪陳述，
本院合議庭裁定由受命法官以簡式審判程序審理，判決如下:
    主    文
甲○○施用第一級毒品，處有期徒刑捌月，扣案摻有第一級毒品
海洛因之香菸壹支，沒收銷燬之。又施用第二級毒品，處有期徒
刑肆月，扣案之玻璃球壹個及吸食器壹組，均沒收。應執行有期
徒刑拾壹月，扣案摻有第一級毒品海洛因之香菸壹支，沒收銷燬
之；扣案之玻璃球壹個及吸食器壹組，均沒收。
    犯罪事實
一、甲○○前因毒品危害防制條例施用第一、二級毒品案件，經
    本院裁定送觀察勒戒後，認無繼續施用傾向，於民國87年9
    月29日執行完畢釋放（初犯），又於觀察勒戒執行完畢釋放
    後5年內之88年間，再因施用毒品案，經本院裁定送觀察勒
    戒後，認有繼續施用傾向，再裁定送強制戒治，於89年5月
    28日強制戒治執行完畢（二犯）。又於89年7、8月至90年3
    月間，犯施用第一、二級毒品罪，經裁定送強制戒治，於91
    年7月7月11日強制戒治執行完畢（三犯），所犯施用毒品罪
    行，經追訴處罰，由本院於90年10月14日，以90年度訴字第
    496號判處罪刑定執行刑1年4月確定。甲○○復基於施用第
    一級毒品海洛因之犯意，於99年4月2日下午2時20分許，在
    其位於彰化縣員林鎮○○里○○路○段449巷7號住所房間內
    ，以將海洛因摻入香菸中點燃吸食之方式，施用第一級毒品
    海洛因1次。另又基於施用第二級毒品甲基安非他命之犯意
    ，於99年4月2日上午10時，在上址，以將甲基安非他命置於
    玻璃球內，燒烤後吸食煙霧之方式，施用第二級毒品甲基安
    非他命1次。嗣於99年4月2日下午5時20分許，在彰化縣大村
    鄉村○村○○○路274-12號前，因形跡可疑為警攔檢而查獲
    ，並扣得摻有海洛因之香菸1支、玻璃球1個及吸食器1組等
    物，經採集其尿液送驗，結果呈嗎啡、可待因、安非他命及
    甲基安非他命陽性反應，而悉上情。
二、案經彰化縣警察局員林分局報告臺灣彰化地方法院檢察署檢
    察官偵查起訴。
    理    由
一、被告甲○○於本院準備程序中，就上揭犯罪事實均為有罪之
    陳述，且所犯係死刑、無期徒刑、最輕本刑為3年以上有期
    徒刑以外之罪，經本院合議庭依刑事訴訟法第273條之1第1
    項之規定，裁定由受命法官1人獨任進行簡式審判程序，先
    予敘明。
二、上開犯罪事實，迭據被告甲○○於警詢、偵查中，及本院準
    備程序及審理時自白不諱，經警採集被告尿液送驗，復呈甲
    基安非他命、可待因及嗎啡陽性反應，有彰化縣警察局員林
    分局委託檢驗尿液代號與真實姓名對照認證單、詮昕科技股
    份有限公司濫用藥物尿液檢驗報告、法務部調查局99年6月
    1日調科壹字第09900229400號鑑定書附卷足稽，此外，復有
    如事實欄之物扣案足稽，被告自白與事實相符，得作為不利
    被告認定依據，事證明確，應依法論科。
三、按毒品危害防制條例於92年7月9日修正公布，自93年1月9日
    施行，其中第20條、第23條將施用毒品之刑事處遇程序，區
    分為「初犯」及「5年內再犯」、「5年後再犯」。依其立法
    理由之說明：「初犯」，經觀察勒戒或強制戒治後，應為不
    起訴處分或不付審理之裁定；經觀察勒戒或強制戒治執行完
    畢釋放後，「5年內再犯」者，因其再犯率甚高，原實施之
    觀察勒戒及強制戒治既已無法收其實效，爰依法追訴或裁定
    交付審理。至於經觀察勒戒或強制戒治執行完畢釋放後，「
    5年後再犯」者，前所實施之觀察勒戒或強制戒治已足以遮
    斷其施用毒品之毒癮，為期自新及協助其斷除毒癮，仍適用
    「初犯」規定，先經觀察勒戒或強制戒治之程序。從而依修
    正後之規定，僅限於「初犯」及「5年後再犯」二種情形，
    始應先經觀察勒戒或強制戒治程序。倘被告於5年內已再犯
    ，經依法追訴處罰，縱其第3次（或第3次以上）再度施用毒
    品之時間，在初犯經觀察勒戒或強制戒治執行完畢釋放5年
    以後，已不合於「5年後再犯」之規定，且因已於「5年內再
    犯」，顯見其再犯率甚高，原實施觀察、勒戒或強制戒治，
    已無法收其實效，即應依該條例第10條處罰（最高法院95年
    度第7次刑事庭會議決議參照）。查本件被告前因毒品危害
    防制條例施用第一、二級毒品案件，經本院裁定送觀察勒戒
    後，認無繼續施用傾向，於87年9月29日執行完畢釋放，又
    於觀察勒戒執行完畢釋放後5年內之88年間，再因施用毒品
    案，經本院裁定送觀察勒戒後，認有繼續施用傾向，裁定送
    強制戒治，於89年5月28日強制戒治執行完畢釋放。又於5年
    內之89年7、8月至90年3月間，犯施用第一、二級毒品罪，
    經裁定送強制戒治，於91年7月7月11日強制戒治執行完畢釋
    放，所犯施用毒品罪行，經追訴處罰，由本院於90年10月14
    日，以90年度訴字第496號判處罪刑確定等情，有臺灣高等
    法院被告前案紀錄表在卷可稽，顯見被告並非於初次觀察、
    勒戒執行完畢後5年內均無任何施用毒品之犯行，且其既已
    於初次觀察、勒戒執行完畢5年內，再犯施用毒品之罪，經
    本院裁定送觀察、勒戒、強制戒治，及判處徒刑，其已符合
    毒品危害防制條例第23條第2項所定之追訴要件，揆諸前開
    毒品危害防制條例條文及說明，被告所為本件施用毒品2罪
    ，即無「5年後再犯」規定之適用，自毋須再重新施予觀察
    、勒戒或強制戒制之處遇程序，而應直接訴追處罰。
四、核被告甲○○所為，係犯毒品危害防制條例第10條第1項、
    第2項之施用第一級、第二級毒品罪。被告為供施用而持有
    各該毒品之低度行為，應各為其施用之高度行為所吸收，均
    不另論罪。被告先後施用上開第一級毒品海洛因及第二級毒
    品甲基安非他命之行為，其犯意各別，行為互殊，應予分論
    併罰。爰審酌被告曾3次因施用毒品經送觀察、勒戒，及強
    制戒治，仍未知警惕，再犯本案之罪，足見其雖經觀察、勒
    戒等治療程序，仍未徹底戒除惡習遠離毒害，顯未能善體國
    家設置觀察、勒戒及戒治機構機構，協助毒品施用者戒除毒
    害之良法美意，惟念及施用毒品本質上係戕害自身健康之行
    為，尚未嚴重破壞社會秩序或侵害他人權益，暨其犯罪之動
    機、目的、所生危害及犯罪後坦承犯行，犯後態度良好等一
    切情狀，量處如主文所示之刑及其應執行之刑。末按，檢察
    官雖以被告前於89年7、8月至90年3月間，犯施用第一、二
    級毒品罪，經強制戒治及追訴處罰，由本院於90年10月14日
    ，以90年度訴字第496號判處罪刑，所定執行刑確定，所定
    執行刑於95年8月11日執行完畢，而認被告此次所所為乃累
    犯。惟查，受有期徒刑之執行完畢，或受無期徒刑或有期徒
    刑一部之執行而赦免後，五年以內再犯有期徒刑以上之罪者
    ，始為累犯，此觀刑法第四十七條之規定自明。又被告犯應
    併合處罰之數罪，經法院分別判處有期徒刑確定，並依檢察
    官之聲請，以裁定定其數罪之應執行刑確定，該數罪是否執
    行完畢，係以所定之刑是否全部執行完畢為斷。其在未裁定
    前已先執行之有期徒刑之罪，因嗣後合併他罪定應執行刑之
    結果，檢察官所換發之執行指揮書，係執行應執行刑，其前
    已執行之有期徒刑部分，僅應予扣除，不能認為已執行完畢
    （最高法院94年度台非字第249號判決參照），又行刑累進
    處遇條例施行細則第十五條第一項規定：「對有二以上刑期
    之受刑人，應本分別執行合併計算之原則，由指揮執行之檢
    察官於執行指揮書上註明合併計算之刑期，以定其責任分數
    。」依該規定，有二以上刑期之受刑人，其刑期既合併計算
    ，以定其責任分數，則依行刑累進處遇條例第二十八條之一
    第一項，就該責任分數計算所得縮短應執行之刑期，自亦合
    併計算。又「經縮短應執行之刑期者，其累進處遇及假釋，
    應依其縮短後之刑期計算」。「受刑人經縮短刑期執行期滿
    釋放時，由典獄長將受刑人實際服刑執行完畢日期，函知指
    揮執行之檢察官」。該條第三、四項分別定有明文。足見有
    二以上刑期之受刑人，雖應分別執行，但由上開合併計算刑
    期、合併計算所得縮短應執行之刑期、累進處遇及假釋依縮
    短後之刑期計算、縮短刑期執行期滿為實際服刑執行完畢日
    期觀之，實無從區分各項刑期執行完畢之日期。而應待全部
    刑期執行完畢，始能認為各項刑期已執行完畢（最高法院98
    年度台非字第2444號判決參照），茲被告甲○○前所犯施用
    第一、二級毒品案，經本院以90年度訴字第496號分別判處
    有期徒刑1年及6月，嗣經減刑為有期徒刑6月及3月，又與台
    灣高等法院臺中分院90年度上訴字第819號所判偽造文書罪
    刑減刑後之有期徒刑2月、本院90年度訴字第519號所判槍砲
    彈藥刀械管制條例罪減刑後之有期徒刑6月又15日、臺灣高
    等法院臺中分院93年度重上更二字第241號所判販賣第二級
    毒品罪所處有期徒刑4年，定執行刑5年2月後；再與本院91
    年度訴字222號所判施用第一、二級毒品罪減刑後之有期徒
    刑6月、3月，及本院91年度訴字第230號所判槍砲彈藥刀械
    管制條例罪之有期徒刑2年，所定執行刑2年8月，接續執行
    ，經假釋付保護管束後，又經撤銷假釋，尚有殘刑6月又18
    日，仍未執行完畢之情，有上揭判決、本院97年度聲減字第
    246號、97年度聲字第2066號裁定及臺灣高等法院被告前案
    紀錄表，及本院所調臺灣彰化地方法院檢察署99年度執更字
    第48號執行卷宗附卷足稽，從而，被告既有二定執行刑裁定
    所定執行刑接續執行，接續執行之刑期，經撤銷假釋後又有
    殘刑6月18日，尚未執行完畢，揆諸上開最高法院判決意旨
    ，自不能認被告所處罪刑已全部執行完畢，故被告此次所犯
    ，即不能論以累犯，附此敘明。
五、扣案之摻有海洛因之香菸1支，係被告所有，且為被告於本
    案上揭時地施用第一級毒品後所剩餘，爰依毒品危害防制條
    例第18條第1項前段規定，於其所犯施用第一級毒品罪主文
    欄項下，宣告沒收銷燬之。另扣案之玻璃球一個及吸食器一
    組，則係被告所有，供其本件施用甲基安非他命所用之工具
    ，亦據被告自承在卷，應依刑法第38條第1項第2款，於被告
    所犯施用第二級毒品甲基安非他命之主文項下宣告沒收。
據上論斷，應依刑事訴訟法第第273條之1第1項、第299條第1項
前段，毒品危害防制條例第10條第1項、第2項、第18條第1項前
段，刑法第11條、第51條第5款、第38條第1項第2款，判決如主
文。
本案經檢察官施教文到庭執行職務。
中    華    民    國    99    年    10    月     4    日
                  刑事第四庭    法  官  陳義忠
以上正本證明與原本無異。
如不服本判決應於收受判決後10日內，向本院提出上訴書狀，並
應敘述具體理由;其未敘述上訴理由者，應於上訴期間屆滿後20
日內向本院補提理由書（均須按他造當事人之人數附繕本）「切
勿逕送上級法院」。
中    華    民    國    99    年    10    月    4     日
                                書記官  吳曉玟
毒品危害防制條例第10條
施用第一級毒品者，處 6 月以上 5 年以下有期徒刑。
施用第二級毒品者，處 3 年以下有期徒刑。

司法院資訊處製作；財團法人民間司法改革基金會備份。
